【裁判字號】    96,訴,942
【裁判日期】    970123
【裁判案由】    損害賠償
【裁判全文】
臺灣彰化地方法院民事判決  96年度訴字第942號
原        告  丁○○
被        告  政信實業有限公司
法 定代理 人  乙○○
被        告  戊○○
前列二人共同
訴 訟代理 人  甲○○
              丙○○
上列當事人間請求損害賠償事件，本院於民國97年1月9日言詞辯
論終結，茲判決如下：
    主      文
被告應連帶給付原告新台幣拾捌萬貳仟佰陸拾貳元，及自民
國九十六年九月十四日起至清償日止，按年息百分之五計算之利
息。
原告其餘之訴駁回。
訴訟費用由被告連帶負擔新台幣肆仟壹佰柒拾陸元，其餘新台幣
肆仟伍佰貳拾肆元由原告負擔。
本判決第一項得假執行；但被告以新台幣拾捌萬貳仟佰陸拾
貳元為原告預供擔保，得免為假執行。
原告其餘假執行之聲請駁回。
    事實及理由
一、原告主張：
  (一)被告戊○○係受僱於被告政信實業有限公司（以下簡稱被告
    政信公司），擔任司機職務，於民國95年4月21日上午11時
    50分左右，駕駛車牌號碼186-QT號自用大貨車，沿彰化縣田
    尾鄉○○路由東往西方向行駛，行經該路段與新興路交岔路
    口時，本應減速慢行，停止於交岔路口，讓幹道車優先通行
    ，又依當時情形，並無不能注意之情事，竟疏於注意，未減
    速，停車讓幹道車優先通行，適原告駕駛車牌號碼HB8-056
    號重型機車，沿彰化縣田尾鄉○○路由南往北方向行駛，行
    經上開路口時，被告戊○○所駕駛前揭車輛竟撞及原告所騎
    乘上開機車，致原告人車倒地，因而受有頭皮開放性傷口7
    公分、雙手擦傷、肝挫傷合併內出血傷性休克、右脛骨、腓
    骨及右側第四肋骨骨折等傷害。
  (二)被告戊○○過失不法侵害原告之身體、健康，對於原告因此
    支出之醫療費用、增加生活上之需要費用及非財產上之損害
    ，均應負賠償責任。被告政信公司為其僱用人，亦應負連帶
    責任。
  (三)茲請求損害賠償項目如下：
  1.醫療費用:
    原告已支出醫療費用新台幣（下同）56,626元，即成大醫院
    斗六分院7,142元、員生醫院4,450元、洪揚醫院6,305元、
    台北榮總醫院2,450元、童綜合醫院29,207元、大成中醫診
    所7,202元。
  2.看護費用：
    原告支出184,000元。
  3.機車修理費用：
    原告支出5,100元。
  4.計程車費用：
    原告受傷求醫，且多處骨折，只好僱請計程車就醫，共支出
    95,650元。
  5.助步器、紙尿褲：
    共支出1,460元。
  6.減少工作收入：
    原告自車禍受傷後，迄今已逾17個月無法工作。以原告年僅
    47歲，平日打零工為生，再以每月最低工資16,500元計算，
    故請求賠償280,500元。
  7.精神慰撫金：
    原告受傷甚重，一度命危，且不但數度開刀，日後仍需再開
    刀，迄今傷勢猶未痊癒，需持續復健，身體、精神上痛若異
    常，爰請求50萬元。
  8.原告合計得請求被告連帶賠償金額為1,123,336元。
  (四)依刑事判決記載，被告為肇事主因，原告為肇事次因，限於
    資力，擬以百分80、20計算過失比例。因原告強制汽車責任
    保險金105,290元，再扣除原告自行承擔百分之20損害額，
    原告得請求之金額為793,378元。
  (五)爰依侵權行為損害賠償之法律關係，請求被告連帶給付原告
    793,378元，及自起訴狀繕本送達被告之翌日起至清償日止
    ，按年息百分之5計算之利息，並聲明願供擔保請准宣告假
    執行等語。
二、被告辯稱：
  (一)原告請求賠償醫療費用，只要有單據者，原告不爭執。至於
    包含健保給付者，應予剔除。
  (二)依據童綜合醫院95年8月3日診斷書記載，原告於95年4月21
    日急診住院，自95年4月21日起至同年5月5日出院，共住院
    15日，又該診斷書已註明在家需家人照顧3個月，此部分請
    求184,000元，被告不爭執。
  (三)機車修理費部分，請依行政院固定資產耐用年限表折舊後計
    算。
  (四)原告每次就醫是否均有搭乘計程車之必要，尚有疑問，應由
    原告提出收據後，始得請求。
  (五)原告購買助步器、紙尿褲，若已提出收據，且係本件車禍受
    傷所支出者，被告不爭執。
  (六)原告主張因件車禍受傷有17個月不能工作，請原告舉證。
  (七)關於精神慰撫金，請依法審酌兩造之身分、資力，以及其他
    相關情形，核定適當數額。
  (八)為此懇請詳查，並駁回原告不當請求。故請求駁回原告之訴
    及其假執行之聲請，並陳明如受不利之判決，願供擔保請准
    宣告免為假執行等語。
三、兩造不爭執事項：
  (一)被告戊○○於上開時地駕車肇事撞擊原告，致原告受有頭皮
    開放性傷口7公分、雙手擦傷、肝挫傷合併內出血傷性休克
    、右脛骨、腓骨及右側第四肋骨骨折等傷害。
  (二)被告戊○○係受僱於被告政信公司，擔任司機工作 。
四、原告主張被告戊○○於上開時地駕車肇事，過失不法侵害原
    告成傷，及被告戊○○係受僱於被告政信公司，擔任司機工
    作各情，業據原告提出本院96年度交易字第38號刑事判決影
    本、診斷證明書影本等件為證，且為被告所不爭執，又被告
    戊○○因業務過失傷害案件經判處有期徒刑4月確定，亦經
    本院調說該刑事卷宗，核閱屬實，自堪信原告此部分之主張
    為真實。
五、按「因故意或過失，不法侵害他人之權利者，負損害賠償責
    任。」、「不法侵害他人之身體或健康者，對於被害人因此
    喪失或減少勞動能力，或增加生活上之需要時，應負損害賠
    償責任。」、「不法侵害他人之身體、健康‧‧‧被害人雖
    非財產上之損害，亦得請求賠償相當之金額。‧‧‧」、「
    受僱人因執行職務，不法侵害他人之權利者，由僱用人與行
    為人連帶負損害賠償責任。但選任受僱人及監督其職務之執
    行，已盡相當之注意或縱加以相當之注意而仍不免發生損害
    者，僱用人不負賠償責任。」、「不法毀損他人之物者，被
    害人得請求賠償其物因毀損所減少之價額。」，民法第184
    條第1項前段、第193條第1項、第195條第1項、第188條第1
    項、第196條分別定有明文。經查，原告既因被告戊○○於
    執行職務時駕車肇事不法侵害成傷，被告政信公司為其僱用
    人，且被告政信公司並未舉證證明選任受僱人及監督其職務
    之執行，已盡相當之注意或縱加以相當之注意而仍不免發生
    損害者，自應與被告戊○○負連帶賠償責任。據此，原告本
    於上開規定請求被告連帶賠償，洵屬有據。
六、茲就原告請求損害賠償項目，分別審酌如下：
  (一)醫療費用：
    原告主張其於上開車禍受傷後共支出醫療費用56,626元，業
    據原告提出相符之門診收據影本為證，被告自應負賠償責任
    。
  (二)看護費用：
    原告主張其於車禍受傷後共支出看護費用184,000元，業據
    原告提出相符之社團法人雲林縣照顧員協會收據影本為證，
    此為增加其生活上之需要費用，被告應負損害賠償責任。
  (三)機車修理費用：
    原告主張支出機車修理（零件）費用5,100元，固據其提出
    新大明機車行收據影本為證。然查：該機車為90年4月出廠
    ，此有車籍資料附於刑事卷宗（第11頁參照）可稽，據此計
    算至本件車禍發生時即95年4月21日為止，其使用年數已逾5
    年，依照行政院所頒之「固定資產耐用年數表」及「固定資
    產折舊率表」等規定，機器腳踏車耐用年數為3年，依定率
    遞減法每年折舊應為1000分之536，又其最後1年之折舊額，
    加歷年折舊累計額，其總和不得超過該資產成本額10分之9
    。是以，上開機車已逾耐用年數，依定率遞減法折舊，現僅
    留有百分之10之殘值，則上開材料折舊後之金額為510元，
    故本件原告因機車毀損所得請求之損害額為510元，逾此範
    圍，不應准許。
  (四)交通費用：
    原告主張車禍後求醫診治，因而支出計程車車資95,650元，
    業據原告提出相符之收據影本為證，再審酌原告所受傷害為
    右脛骨、腓骨及肋骨骨折等傷害，堪認原告前往醫院就醫確
    有搭乘計程車之必要。是以，原告支出計程車車資95,650元
    ，亦為增加其生活上之需要費用，被告應負損害賠償責任。
  (五)助步器、紙尿褲費用：
    原告主張車禍後因購買助步器及紙尿褲費用共1,460元，業
    據原告提出相符之統一發票影本為證，此亦為增加其生活上
    之需要費用，被告應負損害賠償責任。
  (六)減少勞動能力之損害：
    原告主張車禍受傷後迄今逾17個月不能工作，以每月最低工
    資16,500元計算，合計請求17個月不能工作之損害280,500
    元等語。經查：原告因前開車禍，自95年10月30日前往國立
    成功大學醫學院附設醫院斗六分院住院，次日行自體骨移植
    手術，於95年11月3日出院，共住5日，自95年10月13日起至
    95年12月22日止，共門診8次，宜休養2個月等情，此情有原
    告提出該醫院出具之診斷證明書影本為證，復經本院向該醫
    院查詢無訛，亦有該醫院96年12月6日成醫斗分醫字第09600
    03693號函附病患診療資料摘要表附卷可佐。是以，本院因
    認原告因前開車禍而無法工作之期間為10個月，即95年4月
    起至96年2月為止，較為適當。又原告主張其原在小吃店打
    零工為生，故以每月最低工資16,500元計算其損害。惟依據
    行政院勞工委員會96年6月22日勞動2字第0960130576號令，
    每月最低工資由原來15,840元，修正為17,280元，自96年7
    月1日生效，則本件仍應以15,840元計算。據此算出原告不
    能工作之損失為158,400元（計算式：15,840×10＝158,400
    ），此即原告減少勞動能力之損害，被告應負損害賠償責任
    。
  (七)非財產上之損害：
    原告主張因本件車禍受傷甚重，一度命危，不但數次開刀，
    將來仍需再開刀，所受精神上之損害不可謂不大，爰請求
    50萬元之非財產上之損害賠償等語。經查：原告為49年出生
    ，國小畢業，無不動產，在小吃店打零工，月薪約1、2萬元
    左右；被告戊○○係41年出生，高中畢業，受僱擔任貨車司
    機，有不動產，小康家庭；被告政信公司資本總額600萬元
    ，為塑膠用品製造業等情，業據原告陳明在卷，並提出公司
    變更登記表影本為證，復經本院調取刑事卷宗查明屬實。本
    院據此審酌兩造之身分、地位、經濟狀況，及原告受傷之部
    位、痛苦程度等情形，因認原告請求非財產上之損害20萬元
    ，始屬相當，逾此部分之請求，稍嫌過高，不應准許。
七、按「損害之發生或擴大，被害人與有過失者，法院得減輕賠
    償金額，或免除之。」，民法第217條第1項定有明文。經查
    ：依據卷附於偵查卷宗之臺灣省彰化縣區車輛行車事故鑑定
    委員會彰化縣區950550號鑑定意見書記載：「一戊○○駕駛
    自大貨車行至閃光紅燈號誌之交岔路口，支道車未停讓幹道
    車先行，為肇事主因。二丁○○駕駛重機車行經閃光黃燈號
    誌之交岔路口，未減速接近注意安全小心通過，為肇事次因
    。」等語，足見被告辯稱原告與有過失乙節，堪予採認。本
    院據此審酌兩造原因力之強弱，因認原告應負擔百分之30之
    過失責任，被告則負擔百分之70之過失責任，較為適當。依
    此過失比例計算結果，原告得請求損害賠償之金額為487,65
    2元〈計算式：（56,626＋184,000＋510＋95,650＋1,460＋
    158,400＋200,000）×0.7≒487,652元，元以下四捨五入〉
    。
八、按「保險人依本法規定給付之保險金，視為加害人或被保險
    人損害賠償金額之一部分；加害人或被保險人受賠償請求，
    得扣除之。」，強制汽車責任保險法第30條定有明文。經查
    ：原告因本件車禍受傷已領取強制汽車責任保險金105,290
    元，已據原告提出國泰世紀產物保險股份有限公司所簽發之
    支票影本為證。是以經扣除已領取保險金105,290元後，原
    告得請求被告賠償金額為382,362元（計算式：487,652－10
    5,290＝382,362）。
九、綜上所述，原告本於侵權行為損害賠償之法律關係，請求被
    告連帶給付原告382,362元，及自起訴狀繕本送達被告之翌
    日即96年9月14日起至清償日止，按年息百分之5計算之利息
    ，為有理由，應予准許。逾此範圍之請求，不應准許，應予
    駁回。
十、原告勝訴部份，合於民事訴訟法第389條第1項第5款規定，
    爰依職權宣告假執行，並准許被告預供擔保，而免為假執行
    。原告其餘假執行之聲請，因訴之駁回，而失所附麗，不應
    准許，應予駁回。
十一、兩造其餘攻擊防禦方法及舉證，於判決結果不生影響，自毋
    庸一一論列，附此敘明。
十二、訴訟費用負擔之依據：民事訴訟法第79條、第85條第2項。
中    華    民    國    97    年    1    月    23     日
                  民事第一庭    法  官  陳正禧
上正本係照原本作成。
如不服本判決，應於判決送達後20日內向本院提出上訴狀。
中    華    民    國    97    年    1    月    24     日
                                書記官  蕭美鈴


司法院資訊處製作；財團法人民間司法改革基金會備份。
